【裁判字號】    95,易緝,618
【裁判日期】    951220
【裁判案由】    竊盜
【裁判全文】
臺灣臺中地方法院刑事判決  95年度易緝字第618號
公  訴  人  台灣台中地方法院檢察署檢察官
被      告  甲○○
上列被告因竊盜案件，經檢察官提起公訴（92年度偵字第11976
號），本院合議庭裁定由受命法官獨任行簡式審判程序，判決如
下：
    主  文
甲○○竊盜，處有期徒刑陸月，如易科罰金，以銀元參佰元即新
台幣玖佰元折算壹日。
    犯罪事實
一、甲○○意圖為自己不法之所有，於民國九十二年二月八日上
    午八時前之某時，以日薪新台幣（下同）二千元或每載運一
    車廢鐵七百元之代價，僱用不知情而專營廢鐵、廢紙、廢五
    金等資源回收業務之宏業實業有限公司負責人劉俊龍，至臺
    中縣太平市○○○○○街三巷七號之揚鐵工廠股份有限公司
    （該工廠建築物業經臺灣臺中地方法院查封在案），載運鐵
    材，劉俊龍應允後，於同日八時許，帶其另二名不知情之員
    工陳銘晉、劉森榮（以上三人均另為不起訴處分），一同前
    往上址，以切割、搬運之方式竊取工廠建築物上之鐵材，合
    計一萬二千四百一十公斤。得手後，並將該批鐵材運往臺中
    市水湳里永和巷十六號之一之鐵勇股份有限公司估價，擬變
    賣現金花用。嗣於九十二年二月九日上午九時三十分許，適
    劉俊龍、陳銘晉、劉森榮在上址以乙炔切割鐵材並以挖土機
    搬運至貨車上時，經附近民眾發現報案而為警當場查獲。
二、案經臺中縣警察局清水分局報告臺灣臺中地方法院檢察署檢
    察官偵查起訴，本院改由受命法官獨任行簡式審判程序。
    理    由
一、上開犯罪事實，業據被告甲○○於本院審理時坦承不諱，核
    與被害人國強大科技股份有限公司之債權人南港輪胎股份有
    限公司職員陳淑美於警詢時之指述相符，並經證人劉俊龍、
    陳銘晉、劉森榮三人證述在卷，此外，並有現場相片十二張
    、山西電子地磅１００噸傳票二張、本法院民事執行處函及
    財團法人中華民國證券暨期貨市場發展基金會函各一紙在卷
    可參，足見被告自白與事實相符，應堪採信。本件事證明確
    ，被告竊盜犯行，堪以認定。
二、被告行為後，刑法及刑法施行法業於九十四年二月二日經總
    統以華總一義字第０九四０００一四九０一號令修正公布，
    並於九十五年七月一日施行。按行為後法律有變更者，適用
    行為時之法律，但行為後之法律有利於行為人者，適用最有
    利於行為人之法律，現行刑法第二條第一項定有明文。此條
    規定乃與刑法第一條罪刑法定主義契合，而貫徹法律禁止溯
    及既往原則，係規範行為後法律變更所生新舊法律比較適用
    之準據法，是刑法第二條本身雖經修正，但刑法第二條既屬
    適用法律之準據法，本身尚無比較新舊法之問題，應一律適
    用裁判時之現行刑法第二條規定以決定適用之刑罰法律，先
    予辨明。又以本次刑法修正之比較新舊法，應就罪刑有關之
    共犯、未遂犯、想像競合犯、牽連犯、連續犯、結合犯，以
    及累犯加重、自首減輕暨其他法定加減原因（如身分加減）
    與加減例等一切情形，本於統一性及整體性原則，綜其全部
    罪刑之結果而為比較，亦有最高法院九十五年度第八次刑庭
    會議決議可資參照。經查：
（一）被告行為後，罰金罰鍰提高標準條例第二條業已刪除，而
      刑法第四十一條第一項前段關於易科罰金之折算標準已由
      舊法之銀元一百元、二百元、三百元修正為新台幣一千元
      、二千元、三千元，因屬科刑規範事項之變更，其折算標
      準為裁判時所應諭知，自有就新舊法規定比較之必要，經
      比較新舊法結果，被告行為後之新法並未較有利於被告，
      是依刑法第二條第一項前段之規定，本件應適用被告行為
      時之舊法即依修正前刑法第四十一條第一項前段、修正前
      罰金罰鍰提高標準條例第二條之規定，諭知以銀元三百元
      即新台幣九百元折算一日為易科罰金之折算標準，並依上
      開規定諭知易科罰金之折算標準。
（二）被告行為後，刑法第三十三條第五款業於九十四年二月二
      日以華總一義字第０九四０００一四九０一號令修正公布
      ，並自九十五年七月一日起施行；修正後刑法第三十三條
      第五款規定「罰金：新臺幣一千元以上，以百元計算之。
      」，與修正前刑法第三十三條第五款規定「罰金：一元以
      上。」不同。比較新舊法結果，以舊法較有利於行為人，
      新法並無對被告較為有利之情形，故依刑法第二條第一項
      前段規定，本案關於刑法第三百二十條第一項之法定刑罰
      金部分，自應適用行為時之法律即修正前刑法第三十三條
      第五款規定決定其罰金部分之法定刑。
（三）再查被告行為後，業已增訂刑法施行法第一條之一，並規
      定：「中華民國九十四年一月七日刑法修正施行後，刑法
      分則編所定罰金之貨幣單位為新臺幣。九十四年一月七日
      刑法修正時，刑法分則編未修正之條文定有罰金者，自九
      十四年一月七日刑法修正施行後，就其所定數額提高為三
      十倍。但七十二年六月二十六日至九十四年一月七日新增
      或修正之條文，就其所定數額提高為三倍」，是就現行刑
      法中，有關於罰金刑處罰之規定，即有就新舊法比較之必
      要，惟經比較增訂之刑法施行法第一條之一與被告行為時
      之罰金罰鍰提高標準條例第一條前段、現行法規所定貨幣
      單位折算新台幣標準第二條結果，二者規定適用之結果並
      無不同，則本件即依被告行為時之舊法即依罰金罰鍰提高
      標準條例第一條前段為法條適用之依據，附此敘明。
（四）綜合上述修正前後刑法第四十一條第一項前段、第三十三
      條第五款及刑法施行法第一條之一適用情形綜合比較結果
      ，修正後刑法及刑法施行法之規定並非較有利於被告，參
      酌修正後刑法第二條第一項前段、但書規定之「從舊從輕
      」原則，本案應適用修正前刑法及罰金罰鍰提高標準條例
      第一條前段為法條適用之依據。
三、本件被告一個利用行為，雖有三不知情者為竊盜行為，惟因
    利用行為只有一個，而該被利用之三人並不知被告犯罪之情
    ，是以，並無結夥三人竊盜之問題，是核被告所為，係犯刑
    法第三百二十條第一項之竊盜罪。爰審酌被告前無不良素行
    ，於本案中竊取被害人之財物，對被害人造成財產上之損害
    ，行為實不足取，然犯罪手段尚屬平和，暨被告於本院審理
    坦承犯行，尚知悔悟之犯罪後態度等一切情狀，量處如主文
    所示之刑，並依修正前刑法第四十一條第一項前段及修正前
    罰金罰鍰提高標準條例第二條之規定，諭知易科罰金之折算
    標準，以資懲儆。
據上論斷，依刑事訴訟法第第二百七十三條之一第一項、第二百
九十九條第一項前段，刑法第二條第一項前段、第三百二十條第
一項、修正前刑法第四十一條第一項前段，罰金罰鍰提高標準條
例第一條前段、修正前罰金罰鍰提高標準條例第二條，現行法規
所定貨幣單位折算新臺幣條例第二條，判決如主文。
中    華    民    國    95    年    12  月  20    日
                  刑事第十一庭  法  官  吳進發
以上正本證明與原本無異。
如不服本判決，應於收受送達後10日內向本院提出上訴書狀（應
附繕本）。
                                書記官  巫偉凱
中    華    民    國    95    年    12  月  20    日
附錄本案論罪科刑法條全文：刑法第三百二十條第一項
（普通竊盜罪、竊佔罪）
意圖為自己或第三人不法之所有，而竊取他人之動產者，為竊盜
罪，處 5 年以下有期徒刑、拘役或 5 百元以下罰金。
意圖為自己或第三人不法之利益，而竊佔他人之不動產者，依前
項之規定處斷。
前二項之未遂犯罰之。


司法院資訊處製作；財團法人民間司法改革基金會備份。
